【裁判字號】    95,訴,175
【裁判日期】    950831
【裁判案由】    分割共有物
【裁判全文】
臺灣嘉義地方法院民事判決               95年度訴字第175號
原      告  丙○○
訴訟代理人  林崑地律師
複 代理 人  張巧妍律師
被      告  甲○○○
訴訟代理人  乙○○
被      告  戊○○
訴訟代理人  丁○○
上列當事人間請求分割共有物事件，經本院於民國九十五年八月
二十二日言詞辯論終結，判決如下：
    主  文
兩造共有坐落嘉義縣溪口鄉○○段五三０地號土地，地目建，面
積零點零五三二八五公頃，分割如附圖一所示：Ａ部分面積零點
零三五九六七公頃，分歸原告丙○○取得；Ｂ部分面積零點零一
一九八九公頃，分歸被告甲○○○取得；Ｃ部分面積零點零零五
三二九公頃，分歸被告戊○○取得。
訴訟費用由兩造按如附表所示原應有部分比例負擔。
    事實及理由
一、原告起訴主張：坐落嘉義縣溪口鄉○○段五三０地號土地，
    地目建，面積零點零五三二八五公頃（下稱系爭土地），係
    兩造共有，原告之應有部分四十分之二七；被告甲○○○之
    應有部分四十分之九，被告戊○○之應有部分十分之一，無
    法協議分割，爰依法請求依各共有人占有建屋位置及應有部
    分面積裁判分割等語。並聲明：如主文第一項所示。
二、被告甲○○○及戊○○則以：同意分割，惟希望按現有建物
    坐落之狀態分割，亦即被告甲○○○取得如附圖二所示編號
    戊、己部分位置，被告戊○○取得如附圖二所示編號辛部分
    位置，超出應有部分面積以鑑價方式找補等語置辯。
三、按各共有人得隨時請求分割共有物。但因物之使用目的不能
    分割或契約訂有不分割之期限者，不在此限；又共有物分割
    之方法，不能協議決定者，法院得因任何共有人之聲請，命
    為分配，民法第八百二十三條第一項、第八百二十四條第二
    項分別定有明文。經查系爭土地為兩造共有，應有部分如附
    表所示等情，業據原告提出土地登記謄本一份為證，信屬真
    實。又原告主張系爭土地無因物之使用目的不能分割或契約
    訂有不分割之期限，兩造復無法達成分割協議之事實，為被
    告所不爭執，亦堪認為真實。本件原告訴請分割系爭土地，
    應予准許。
四、系爭如附圖二所示土地略成長方形，前後面臨道路，編號甲
    、乙、丙、丁為原告所有之磚造建物，編號戊、己為被告甲○○○之磚造建物，編號辛則有被告戊○○之磚木造平房等
    情，業據本院勘驗現場，並囑託嘉義縣大林地政事務所測量
    ，有勘驗筆錄及複丈成果圖各一份在卷，且有原告提出之現
    場照片九幀附卷可佐。本院審酌原告所提如附圖一所示分割
    方案，雖因兩造應有部分所限，致被告建物無法完全坐落其
    分割取得位置，然兩造所分配之土地為完整長方形，已考量
    兩造占有建物位置為分割，且均有面臨道路，得以對外通行
    ，對兩造均為有利。被告雖以居住使用多年，抗辯依如附圖
    二所示被告使用之原有建物面積分割，然原告反對此減少其
    應有部分面積之分割方案，且該方案分割減少原告應有部分
    面積亦非公允，本院審酌系爭土地之條件、臨路狀況、使用
    現狀、整體利用之效益、各共有人之利益、原告所提如附圖
    一所示分割方案之優劣及兩造之意願等情，認附圖一所示分
    割方案分割系爭土地，應屬可採，爰分割為如主文第一項所
    示。
五、因分割共有物而涉訟，由敗訴當事人負擔訴訟費用顯失公平
    者，法院得酌量情形，命勝訴之當事人負擔其一部，民事訴
    訟法第八十條之一定有明文。本件兩造係因分割系爭土地無
    法達成協議而涉訟，但各自所為之行為均為維護自身權益，
    揆諸上揭說明，本件訴訟費用應按兩造於系爭土地之應有部
    分比例負擔始符公平，爰定訴訟費用分擔如附表所示。
六、據上論結，本件原告之訴為有理由，依民事訴訟法第七十八
    條、第八十條之一、第八十五條第一項但書，判決如主文。
中    華    民    國    95    年    8     月    31    日
                  民事第一庭  法  官  陳端宜
上為正本係照原本作成。
如對本判決上訴須於判決送達後20日內向本院提出上訴狀。
中    華    民    國    95    年    8     月    31    日
                              書記官  洪麗惠
 附表：訴訟費用之負擔比例及應有部分比例
┌───┬──────┬─────────┬─────────┐
│編  號│兩造姓名    │ 應有部分比例     │訴訟費用之負擔比例│
├───┼──────┼─────────┼─────────┤
│１原告│丙○○      │  四十分之二七    │  四十分之二七    │
├───┼──────┼─────────┼─────────┤
│２被告│甲○○○    │  四十分之九      │  四十分之九      │
├───┼──────┼─────────┼─────────┤
│３被告│戊○○      │  十分之一        │  十分之一        │
└───┴──────┴─────────┴─────────┘


司法院資訊處製作；財團法人民間司法改革基金會備份。
